臺灣高等法院高雄分院刑事判決　　　　　　　　　　九十一年度上易字第六九號
　　上　訴　人　台灣高雄地方法院檢察署檢察官
　　被　　　告　乙○○
右上訴人因被告違反著作權法案件，不服臺灣高雄地方法院九十一年度易字第四六六
號中華民國九十一年三月十二日第一審判決（起訴案號：臺灣高雄地方法院檢察署九
十年度偵字第二三五九五號），提起上訴，本院判決如左：
    主  文
原判決撤銷。
乙○○共同連續以甲知為侵害著作權之物，意圖營利而交付之方法侵害他人之著作權
，處有期徒刑肆月，如易科罰金，以佰元折算壹日，緩刑貳年。
扣案之盜版「黃乙玲—海波浪」音樂光碟拾玖片均沒收。
    事  實
一、乙○○甲知姓名、年籍不詳綽號「肥蟲」之成年男子所交付之「黃乙玲—海波浪
    」音樂光碟，係未經亞洲歌萊美傳播股份有限公司錄音著作財產權人之授權同意
    所擅自重製，侵害其享有錄音著作財產權之盜版音樂光碟，竟與「肥蟲」共同基
    於意圖營利而交付之方法侵害他人著作權之概括犯意聯絡，自民國九十年十一月
    中旬某日起，連續在高雄市三民區鼎山夜市、前鎮草衙夜市、小港宏平夜市、美
    濃美興夜市等地，以每天新臺幣（下同）一千元之酬勞，受僱於「肥蟲」，將「
    肥蟲」所交付之上述盜版音樂光碟設在攤位上，並以每片一百元之價格，販賣及
    交付與不特定之人牟利。嗣於九十年十二月十四日夜間十時許，在高雄縣美濃鎮
    美興夜市攤位處為警當場查獲，並扣得「肥蟲」所有，供犯罪所用之「黃乙玲—
    海波浪」盜版音樂光碟十九片。
二、案經亞洲歌萊美傳播股份有限公司訴由高雄縣警察局旗山分局報告臺灣高雄地方
    法院檢察署檢察官偵查起訴。
    理  由
一、被告乙○○經合法傳喚而未到庭，惟右揭事實，迭遽被告於偵查及原審審理中坦
    承不諱，核與告訴人之代理人譚文川指述之情節相符，並有告訴人之代理人提出
    相關著作物公開發表時以通常方法表示著作之正版錄音著作封面、公司執照、營
    利事業登記證（以上均為影本）各乙紙、扣押筆錄乙張、查獲照片六幀在卷可稽
    ，復經原審當庭勘驗屬實，並有「黃乙玲—海波浪」盜版音樂光碟十九片扣案可
    資佐證，足認被告之自白與事證相符，自堪採信。是本案事證已臻甲確，被告犯
    行洵堪認定，應予依法論科。
二、核被告乙○○所為，係違反著作權法第八十七條第二款之甲知為侵害著作權之物
    ，意圖營利而交付之方法，侵害他人之著作權，應依同法第九十三條第三款規定
    處罰。其與「肥蟲」之成年男子間，就上述犯罪行為，有犯意之聯絡與行為之分
    擔，皆為共同正犯。又被告多次行為，時間緊接，方法相同，顯係基於概括犯意
    為之，為連續犯，應以一罪論，並加重其刑。
三、原審予以論罪科刑，固非無見，但「以自己犯罪之意思而參與犯罪，無論其所參
    與者是否犯罪構成要件之行為，皆為正犯，其以幫助他人犯罪之意思而參與犯罪
    ，其所參與者，如係犯罪構成要件行為，亦為正犯，必以幫助他人犯罪之意思而
    參與犯罪，其所參與者又為犯罪構成要件以外之行為，始為從犯」，有最高法院
    二十五年上字第二二五三號判例可參。本件被告既以每日一千元之代價受僱於「
    肥蟲」，並實際從事販賣行為及將盜版光碟交付於購買之人，自係正犯，原審認
    其係幫助犯，尚有未洽。公訴人上訴意旨以原審認被告係幫助犯為不當，提起上
    訴，請求撤銷改判，為有理由，應予撤銷改判。爰審酌被告為一己私利，意圖營
    利而交付盜版音樂光碟，不知對他人之智慧財產權予以尊重，違反國際上普遍強
    調保護智慧財產權以期發揚人類精神創作之潮流，渠惡性非輕，惟念及渠僅因一
    時貪念而致罹刑典，且犯後坦承犯行，態度良好及渠之行為對告訴人所造成之損
    害等一切情狀，量處如主文所示之刑，並諭知易科罰金之折算標準，以資懲儆。
    又查被告前未曾受有期徒刑以上刑之宣告，有臺灣高雄地方法院檢察署刑案資料
    查註紀錄表及臺灣高等法院被告全國前案紀錄表各一份在卷可按，渠年僅十八歲
    ，因貪慾圖利，短於思慮，致觸犯刑罰規定，經此偵查、起訴、審判及論罪科刑
    程序，當應知所警惕，而信無再犯之虞，本院認所宣告之刑以暫不執行為適當，
    爰併諭知緩刑二年，以啟自新。至扣案之「黃乙玲—海波浪」盜版音樂光碟為十
    九片，係共犯綽號「肥蟲」之成年男子所有，業據被告供甲在卷，並為供犯罪所
    用之物，爰依刑法第三十八條第一項第二款規定宣告沒收。
四、被告經合法傳喚，無正當理由不到庭，爰不待其陳述逕行判決。
據上論結，應依刑事訴訟法第三百七十一條、第三百六十九條第一項前段、第三百六
十四條、第二百九十九條第一項前段，著作權法第九十三條第三款、第八十七條第二
款，刑法第十一條前段、第二十八條、第五十六條、第四十一條第一項前段、第七十
四條第一款、第三十八條第一項第二款，罰金罰鍰提高標準條例第二條，判決如主文
。
本案經檢察官王登榮到庭執行職務。
中    華    民    國      九十一      年      七      月     二   日
                              臺灣高等法院高雄分院刑事第一庭
      審判長法官  王光照
                                        法官  黃壽燕
                                        法官  黃仁松
右正本證甲與原本無異。
不得上訴。
                                  法院書記官  呂甲燕
中    華    民    國      九十一      年      七      月    二    日
附錄：本判決論罪科刑法條：
著作權法第九十三條第三款
有下列情形之一者，處二年以下有期徒刑，得併科新臺幣十萬元以下罰金︰
三  以第八十七條各款方法之一侵害他人之著作權者。
著作權法第八十七條第二款
有下列情形之一者，除本法另有規定外，視為侵害著作權或製版權︰
二  甲知為侵害著作權或製版權之物而散布或意圖散布而陳列或持有或意圖營利而交
    付者。
